---
title: "Exámen1"
author: "Maria Fernanda Gómez Flores"
date: "2026-10-01"
output: html_document
---
# Problema 1

## a) 

```{r}
library(quantmod)
library(moments)
library(tseries)
```

```{r}
ticker <- "VOLARA.MX"
getSymbols(ticker, src="yahoo", from="2023-01-01", to="2025-01-01")
precio <- na.omit(Ad(get(ticker)))
```


```{r}
first(index(precio))
last(index(precio))
```

```{r}
plot(precio, main="Precio", col="red")
```


## b)

```{r}
log_precio <- log(precio)
simple_rend <- dailyReturn(precio, type="arithmetic")
log_rend <- dailyReturn(precio, type="log")
head(cbind(simple_rend, log_rend, log_precio))
```

```{r}
plot(log_rend, n=100, main="Rendimiento", col="purple")
```


## c)

```{r}
r <- mean(log_rend)
R <- mean(simple_rend)
sigma_log <- sd(log_rend)
mean_log <- r
sigma_log
mean_log
```

```{r}
dias_cot <- 252
sigma_anual <- sigma_log*sqrt(dias_cot)
sigma_anual
sigma_log
```

```{r}
mu_log_anual <-dias_cot*mean_log
mu_log_anual
mu_gbm_anual <- mu_log_anual+0.5*sigma_anual^2
mu_gbm_anual
```

```{r}
mean_simple_anual <- R*dias_cot
mean_simple_anual
```

Media diaria de los log-rendimientos `r mean_log`
Desviacion estandar diaria`r sigma_log`
Volatilidad anual `r sigma_anual`
Rendimiento anual compatible con GBM `r mu_gbm_anual`

---

## d) Interpretacion
Porque si solo multiplico el rendimiento promedio por 252 me da el rendimiento anual del log del precio pero ese no es exactamente el mu que se usa en el GBM para sacar el mu que si usamos en el GBM se le tiene que sumar el ajuste de la volatilidad
mu = rendimiento anual del log + 0.5*sigma^2

---



```{r}
So <- as.numeric(last(precio))
mu <- mu_gbm_anual
sigma <- sigma_anual
So
mu
sigma
```



# Problema 2

```{r}
So <- as.numeric(last(precio))
mu <- mu_gbm_anual
sigma <- sigma_anual
So
mu
sigma
```

## a) 

```{r}
dt_25d <- 25/dias_cot

set.seed(123)

z <- rnorm(100000, mean = 0, sd=1)

St_25d <- So*exp((mu-.5*sigma^2)*dt_25d+sigma*sqrt(dt_25d)*z)

mean(St_25d)

hist(St_25d, n=100)
abline(v=So, col="red", lwd=2)
```

## b) 

```{r}
prob_caida <- mean(St_25d<.95*So)

prob_caida
```

```{r}
prob_caida*100
```

La probabilidad de que el precio caiga mas de 5% en 25 dias es de 35.751%.

---

## c)

```{r}
prob_caida>.10
```
si se activa

## d) 

```{r}
media_teo <- So*exp(mu*dt_25d)

media_emp <- mean(St_25d)

media_teo
media_emp
```

```{r}
sqrt((media_emp-media_teo)^2)
```


## e)

```{r}
dt_105d <- 105/dias_cot

set.seed(123)

z <- rnorm(100000, mean = 0, sd=1)
```


```{r}
dSt <- mu*So*dt_105d+sigma*So*sqrt(dt_105d)*z

St_apro <- So+dSt
```

```{r}
prob_apro <- mean(St_apro>1.04*So)

prob_apro
```


```{r}
St_exacta <- So*exp((mu-.5*sigma^2)*dt_105d+sigma*sqrt(dt_105d)*z)

prob_exacta <- mean(St_exacta>1.04*So)

prob_exacta
```

```{r}
prob_apro*100
prob_exacta*100
```


## f)

```{r}
sqrt((prob_apro-prob_exacta)^2)
```


La solucion exacta del GBM es la que garantiza precios positivos porque usa una exponenciall a aproximacion con dS no los garantiza.

# Problema 3

```{r}
So_A <- 210
So_B <- 130
So_C <- 110

mu_A <- .11
mu_B <- .09
mu_C <- .20

sigma_A <- .28
sigma_B <- .42
sigma_C <- .52

T <- 1
```

## a)

```{r}
V0 <- 110*So_A+160*So_B+170*So_C

V0
```



## b)

```{r}
set.seed(123)

zA <- rnorm(100000, mean = 0, sd=1)
zB <- rnorm(100000, mean = 0, sd=1)
zC <- rnorm(100000, mean = 0, sd=1)
```

```{r}
St_A <- So_A*exp((mu_A-.5*sigma_A^2)*T+sigma_A*sqrt(T)*zA)

St_B <- So_B*exp((mu_B-.5*sigma_B^2)*T+sigma_B*sqrt(T)*zB)

St_C <- So_C*exp((mu_C-.5*sigma_C^2)*T+sigma_C*sqrt(T)*zC)
```

```{r}
Vt <- 110*St_A+160*St_B+170*St_C

head(Vt)
```

## c)

```{r}
media_port <- mean(Vt)

media_port
```

```{r}
prob_perdida <- mean(Vt<V0-10000)

prob_perdida
```

```{r}
prob_perdida*100
```


## d)

```{r}
prob_perdida<=.22
```

se conserva el portafolio porque la probabilidad de perder mas de 10000 es menor o igual a 22% 
si usara el mismo vector de shocks para los 3 activos ya no serian independientes porque todos tendrian el mismo shock al mismo tiempo y eso cambiaria el riesgo del portafolio

