---
title: "Modelo_CAPM"
author: "Isaac Emiliano Meza López"
date: "2026-09-21"
output: html_document
---

Tomaremos datos para con ellos estimar el modelo CAPM y verificar si el rendimiento observado del activo es consistente con el rendimiento que el CAPM exige para su nivel de exposicion al riesgo.

Ademas de identificar el riesgo sistematico y no sistematico.

```{r librerias}
library(PerformanceAnalytics)
library(quantmod)
library(httr)
library(jsonlite)
library(xts)
library(zoo)
```


Para el modelo CAPM, usualmente se utilixan los ultimos 5 anos de infromaicon y los datos 
```{r}
tic_activo <- "GFNORTEO.MX"
tic_mercado <- "^MXX"
serie_banxico <- "SF43936"
fecha_incio <- as.Date("2021-01-01")
fecha_fin <- as.Date("2026-09-21")
```

```{r funcion banxico}
get_banxico_series <- function(
    series_id,
    start_date,
    end_date,
    token
) {
  
  url <- paste0(
    "https://www.banxico.org.mx/",
    "SieAPIRest/service/v1/series/",
    series_id,
    "/datos/",
    format(start_date, "%Y-%m-%d"),
    "/",
    format(end_date, "%Y-%m-%d")
  )
  
  response <- GET(
    url,
    add_headers(
      "Bmx-Token" = token
    )
  )
  
  stop_for_status(response)
  
  parsed <- content(
    response,
    as = "parsed",
    type = "application/json",
    encoding = "UTF-8"
  )
  
  datos <- parsed$bmx$series[[1]]$datos
  
  out <- data.frame(
    date = as.Date(
      sapply(datos, `[[`, "fecha"),
      format = "%d/%m/%Y"
    ),
    rate_pct = sapply(
      datos,
      `[[`,
      "dato"
    ),
    stringsAsFactors = FALSE
  )
  
  out$rate_pct <- as.numeric(
    gsub(",", "", out$rate_pct)
  )
  
  out <- out[
    !is.na(out$rate_pct),
  ]
  
  out
}
```

```{r}
library(httr)
library(zoo)
```


```{r descarga}
getSymbols(c(tic_activo, tic_mercado), from = fecha_incio)
activo_diairo <- Ad(get(tic_activo))
mercado_diario <- Ad(get("MXX"))
banxico_token <- "94d5a064a3f068cb493c71f923eb09fc01082959b6f559239da375ee2e910878"
tasa_diaria <- get_banxico_series(series_id=serie_banxico,
                                     start_date=fecha_incio,
                                     end_date=fecha_fin, 
                                     token=banxico_token)
```

Como los datos son mesnuales los pondremos en esta temporalidad

```{r ajuste mensual}
activo_mensaul <- apply.monthly(activo_diairo, FUN = last)
mercado_mensual <-apply.monthly(mercado_diario, FUN = last)
precios_mensuales <- merge(activo_mensaul, mercado_mensual)

colnames(precios_mensuales) <- c("activo", "mercado")
tasa_diaria$rate_pct <- tasa_diaria$rate_pct/100/12
```

Como la tasa esta en data frame, la voy a poner en serie de tiempo para que sea consistente con las otras tasas, ademas de que debp de tener una por mes.

```{r}
tasa_diaria <- xts(tasa_diaria$rate_pct, order.by = tasa_diaria$date)
colnames(tasa_diaria) <- "TasaLR"

```

```{r}
tasa_mensual<- apply.monthly(tasa_diaria, last)
```

calcular rendimientos de todo

```{r}
rend_precios <-na.omit(Return.calculate(precios_mensuales, method = "discrete"))
rend_tasa <- na.omit(Return.calculate(tasa_mensual, method = "discrete"))


df_rend_capm <- data.frame(Mes=as.yearmon(index(rend_precios)),Activo=as.numeric(rend_precios$activo),
                              Mercado=as.numeric(rend_precios$mercado),
                              TasaLR=as.numeric(rend_tasa$TasaLR))

```

En el modelo lo que observamos son los rendimientos excedenetes tanto del mercado como del activo resécto de la tasa de libre riesgo, entonces debemos calcular ese excedente 

```{r}
capm_excedentes <-data.frame(Eif= df_rend_capm$Activo-df_rend_capm$TasaLR,
                             Emf=df_rend_capm$Mercado-df_rend_capm$TasaLR)

```

```{r}
matplot(
  df_rend_capm[, c("Activo", "Mercado", "TasaLR")],
  type = "l",
  xlab = "Mes",
  ylab = "Rendimiento",
  main = "Rendimientos del activo y del mercado"
)
        

```
Ahora si ya podemos hacer la regresión para encontrar los parámetros

```{r}
modelo_capm<-lm(Eif~Emf,
                data=capm_excedentes)
summary(modelo_capm)
```
El coeficiente Beta es de 1.11 lo que significa....

¿Cuál es el riesgo total mensual de este activo?

```{r}
riesgo_total_mensual~
```


Riesgo sistemático mensual
```{r}
beta<- modelo capm[[]]
```













