---
title: "Hechos estilizados en rendimientos internacionales"
author: "Maria Fernanda Gómez Flores"
date: "2026-08-31"
output: html_document
---
# I) Introducción

En esta actividad voy a analizar el comportamiento de los rendimientos de tres activos que cotizan fuera de la Bolsa Mexicana de Valores: Apple (AAPL), NVIDIA (NVDA) y Tesla (TSLA).

Elegí estas tres empresas porque son muy conocidas y aunque las tres pertenecen al mercado estadounidense, tienen comportamientos diferentes en sus precios y rendimientos. Esto me permite comparar si los hechos estilizados se presentan de la misma manera en los tres activos o si existen diferencias entre ellos.

Para el análisis voy a utilizar precios diarios de los últimos cinco años. Elegí este periodo porque me permite tener suficientes datos para observar mejor el comportamiento de los rendimientos y además incluye periodos con distintos niveles de volatilidad.

Para analizar los hechos estilizados voy a utilizar rendimientos logarítmicos, ya que permiten medir los cambios en el precio de un periodo a otro y son muy utilizados para trabajar con series financieras.

## Descarga de precios

Para los tres activos voy a utilizar precios diarios de los últimos cinco años, comenzando el 31 de agosto de 2021.

Elegí un periodo de cinco años porque me permite tener una cantidad suficiente de observaciones para analizar mejor el comportamiento de los rendimientos y además incluye distintos periodos de alta y baja volatilidad.

Los datos se obtienen directamente de Yahoo Finance utilizando la librería `quantmod` de R. Para cada activo voy a utilizar el precio ajustado.

# II) Análisis de los hechos estilizados

## Activo 1: Apple Inc. (AAPL)
```{r}
library(quantmod)
library(moments)

ticker <- "AAPL"

getSymbols(
  ticker,
  src = "yahoo",
  from = "2021-08-31"
)

price <- Ad(get(ticker))
head(price)
```

### Serie de precios
```{r}
plot(
  price,
  main = paste(ticker, "- Adjusted Price"),
  ylab = "Price",
  xlab = ""
)
```

### Rendimiento simple y logarítmico
```{r}
simple_return <- dailyReturn(
  na.omit(price),
  type = "arithmetic"
)

log_return <- dailyReturn(
  na.omit(price),
  type = "log"
)

head(cbind(simple_return, log_return))
```

### Gráfica de los rendimientos logarítmicos
```{r}
plot(
  log_return,
  main = paste(ticker, "- Daily Log Returns"),
  ylab = "Log Return",
  xlab = ""
)

abline(h = 0, lty = 2)
```
### Hecho I: Dependencia lineal débil de los rendimientos

Este hecho se refiere a que los rendimientos pasados normalmente tienen poca relación lineal con los rendimientos futuros. Es decir, que el rendimiento de un día no necesariamente nos ayuda a predecir el rendimiento del día siguiente.

```{r}
acf(
  na.omit(log_return),
  main = "ACF of Log Returns"
)
```

